臺灣高等法院刑事判決　　　　　　　　94年度上訴字第1989號
上　訴　人　臺灣基隆地方法院檢察署檢察官
上　訴　人　甲○○
即　被　告
　　　　　　　　　　國民
上列上訴人因被告違反毒品危害防制條例案件，不服臺灣基隆地
方法院94年度訴字第318號，中華民國94年5月17日第一審判決（
臺灣基隆地方法院檢察署94年度毒偵字第200號、第459號，併案
審理：基隆地方法院檢察署94年度毒偵字第1157號、第1401號）
，提起上訴，本院判決如下：
    主  文
原判決關於連續施用第一級毒品部分及執行刑撤銷。
甲○○連續施用第一級毒品，累犯，處有期徒刑壹年，扣案之第
一級毒品海洛因（毛重零點陸公克）、海洛因一小包（淨重零點
零貳公克）均沒收銷燬之；注射針筒貳支、壹支（已折損）均沒
收。
其他上訴駁回。
駁回上訴與撤銷改判部分所處之刑，應執行有期徒刑壹年貳月，
扣案之第一級毒品海洛因（毛重零點陸公克）、海洛因一小包（
淨重零點零貳公克）均沒收銷燬之；注射針筒貳支、壹支（已折
損）均沒收。
    事  實
一、甲○○前因施用第二級毒品案件，經觀察勒戒後，認無繼續
    施用毒品傾向，由臺灣基隆地方法院檢察署檢察官於民國（
    下同）90年4月16日，以90年度毒偵字第417號為不起訴處分
    確定，並於90年4月19日執行完畢釋放。其後因竊盜案件，
    經臺灣基隆地方法院以91年度基簡字第676號判決判處有期
    徒刑三月確定，於92年6月17日執行完畢（構成累犯）。嗣
    因施用第一級毒品案件，經觀察、勒戒後，認有繼續施用毒
    品之傾向，經送強制戒治（91年10月28日開始執行，92年3
    月18日停止戒治，接續執行上開有期徒刑，其後經撤銷停止
    戒治，自92年12月22日起執行殘餘戒治期間，93年1月9日，
    因毒品危害防制條例修正而經釋放，此部分非屬毒品危害防
    制條例第23條第2項所稱之執行完畢釋放），並經臺灣基隆
    地方法院檢察署檢察官提起公訴，臺灣基隆地方法院以91年
    度訴字第595號判決判處有期徒刑十月確定，於93年10月31
    日縮短刑期執行完畢。
二、甲○○基於施用第一級毒品海洛因概括犯意，自94年1月初
    某日起，至94年5月13日止，在其基隆市○○路36巷48號住
    處等地，以針筒注射手臂血管方式，連續施用第一級毒品海
    洛因，約每日施用一次。且基於施用第二級毒品安非他命概
    括犯意，於94年1月10日上午，在上址，以將第二級毒品安
    非他命置入試管加熱燃燒產生煙霧而吸食之方式，施用安非
    他命一次，而先後為警於下列時地查獲：
(一)、94年1月10日下午5時20分許，在臺北縣瑞芳鎮○○路14號處
    查獲，扣得其所有供應施用第一級毒品海洛因使用之注射針
    筒一支。經警採集其尿液送驗，結果呈海洛因之嗎啡陽性反
    應、甲基安非他命陽性反應（臺灣基隆地方法院檢察署94
    年度毒偵字第200號，起訴部分，下稱第一案）。
(二)、94年1月28日晚間7時50分許，在基隆市○○○路43巷36號前
    空地處查獲，扣得其所有之第一級毒品海洛因（毛重0.6公
    克）其所有之注射針筒一支。經警採集其尿液送驗，結果呈
    海洛因之嗎啡陽性反應（經確認檢驗後，甲基安非他命部分
    呈陰性反應），而悉上情（臺灣基隆地方法院檢察署94年度
    毒偵字第459號，起訴部分，下稱第二案）。
(三)、甲○○承前相同概括犯意，於94年4月17日12時許，在基隆
    市○○路36巷48號住處，以針筒注射手臂方式，施用第一級
    毒品海洛因，於94年4月18日12時50分，在基隆市○○區○
　　○路3號前，經警發現形跡可疑盤查時，甲○○主動將握於
  　手上之海洛因一小包（淨重0.02公克）（臺灣基隆地方法院
    檢察署94年度毒偵字第1157號，併案部分，下稱第三案）。
(四)、甲○○承前相同概括犯意，於94年5月13日下午，與蕭士為
    駕駛7692-KL號自小客車，經基隆市○○路，蕭士為下車向
    一名友人索得無償之海洛因毒品，返基隆市○○區○○路36
    巷22號前，蕭士為取出己有之注射針筒以水稀釋海洛因，用
    注射針筒施打左臂內彎處血管處，為警發現該車並目視蕭士
    為施打完海洛因毒品，左手握有一支注射針筒犯罪工具，且
    甲○○下車返回現場，手中持有其施用過之注射針筒一支（
    已折損）（臺灣基隆地方法院檢察署94年度毒偵字第1401號
    ，併案部分，下稱第四案）。
三、案經基隆市警察局第一分局、第四分局分別報告臺灣基隆地
    方法院檢察署檢察官偵查起訴與移送併案審理。
    理  由
一、上訴人即被告甲○○於警詢、偵查、原審、本院坦承右開事
    實，且查：
(一)、第一案部分，有被告所有供施用毒品所用之注射針筒一支扣
    案可查。第二案部分有扣案之第一級毒品海洛因（毛重0.6
　　公克）扣案可查，並有基隆市警察局第四分局查獲涉嫌毒品
  　危害防制條例毒品初步鑑驗報告單、試劑照片二張可憑，與
    被告所有供施用毒品所用之注射針筒一支扣案可證。第三案
    部分，有海洛因一小包（淨重0.02公克，法務部調查局94年
  　6月1日調科壹字第320002833號鑑定通知書）扣案可憑，第
    四案部分，有被告施用過之注射針筒一支（已折損）扣案可
    稽。
(二)、被告第一案94年1月10日、第二案94年1月28日、第三案94年
    4月18日、第四案94年5月13日先後為警查獲後所採集之尿液
    檢體，經送請臺灣尖端先進生技醫藥股份有限公司檢驗，結
    果均呈海洛因之嗎啡陽性反應（由於海洛因在人體內會代謝
    成嗎啡，因此涉嫌海洛因之吸食者，係檢驗其尿液中之嗎啡
    反應），其中第一案94年1月10日該次尿液檢體另呈甲基安
    非他命陽性反應之事實，有該公司四份濫用藥物檢驗報告附
    卷可稽，足見被告自白施用第一級毒品海洛因、第二級毒品
    安非他命之情節，與事實相符，應可採信。
(三)、被告前因施用毒品案件，經觀察、勒戒後，認無繼續施用毒
    品之傾向，由臺灣基隆地方法院檢察署檢察官於90年4 月16
    日，以90年度毒偵字第417號為不起訴處分確定，並於90年4
    月19日執行完畢釋放等情，有臺灣高等法院被告前案紀錄表
    、前揭不起訴處分書附卷足佐。至被告嗣再因施用毒品案件
    ，經觀察、勒戒後，認有繼續施用毒品之傾向，經送強制戒
    治，自91年10月28日起開始執行，92年3月18日停止戒治，
    其後經撤銷停止戒治，自92年12月22日起執行殘餘戒治期間
    ，迨93年1月9日，因毒品危害防制條例修正而經釋放，相關
    療程顯未完成，該部分非屬毒品危害防制條例第23條第2項
    所稱之執行完畢釋放。
(四)、綜上，本案事證明確，被告於觀察、勒戒執行完畢後，五年
    以內再犯施用毒品之犯行，堪予認定，應依法論科。
二、論罪科刑部分：
(一)、查海洛因、安非他命分別係毒品危害防制條例所列管之第一
    級、第二級毒品，此為該條例第2條第2項第1款、第2款所明
    定；又犯毒品危害防制條例第10條施用毒品之罪者，檢察官
    應聲請法院裁定，令被告入勒戒處所觀察、勒戒，經觀察、
    勒戒後，無繼續施用毒品之傾向者，應即釋放，並由檢察官
    為不起訴處分，有繼續施用毒品之傾向者，則由檢察官先聲
    請法院裁定令入戒治處所施以強制戒治，俟強制戒治期滿，
    再行釋放，並由檢察官為不起訴處分；而依前開規定觀察勒
    戒或強制戒治執行完畢釋放後，五年內再犯施用毒品之罪者
    ，檢察官應依法追訴，毒品危害防制條例第20條第1項、第2
    項、第23條第2項分別定有明文。
(二)、核被告於觀察、勒戒執行完畢後，五年以內再犯施用第一級
    毒品海洛因、第二級毒品安非他命之行為，係犯毒品危害防
    制條例第10條第1項之施用第一級毒品罪、同條第2項之施用
    第二級毒品罪。被告持有第一級毒品海洛因、第二級毒品安
    非他命之低度行為，應為施用毒品之高度行為所吸收，均不
    另論罪。被告前後多次施用第一級毒品海洛因之犯行，時間
    緊接，所犯係構成要件相同之罪名，顯係基於概括犯意而反
    覆為之，為連續犯，應依刑法第56條之規定，論以一罪，並
    依法加重其刑。
(三)、公訴人雖僅就被告自94年1月10日晚間8時許為警採尿前回溯
    1日內某時起，至同年月28日晚間9時許為警採尿前回溯1日
    內某時止，連續施用第一級毒品海洛因之犯行提起公訴，然
    未據起訴之第三、四案部分與已起訴部分既有連續犯裁判上
    一罪關係，應為起訴效力所及應併予審理。被告所犯上開二
    罪，犯意各別行為互殊，應分論併罰。被告甲○○前因施用
　　第二級毒品案件，經觀察勒戒後，認無繼續施用毒品傾向，
  　由臺灣基隆地方法院檢察署檢察官於90年4月16日，以90年
    度毒偵字第417號為不起訴處分確定，並於90年4月19日執行
    完畢釋放。其後因竊盜案件，經臺灣基隆地方法院以91年度
    基簡字第676號判決判處有期徒刑三月確定，於92年6月17日
    執行完畢（構成累犯）。嗣因施用第一級毒品案件，經觀察
    、勒戒後，認有繼續施用毒品之傾向，經送強制戒治（91年
    10月28日開始執行，92年3月18日停止戒治，接續執行上開
    有期徒刑，其後經撤銷停止戒治，自92年12月22日起執行殘
    餘戒治期間，93年1月9日，因毒品危害防制條例修正而經釋
    放，此部分非屬毒品危害防制條例第23條第2項所稱之執行
    完畢釋放），並經臺灣基隆地方法院檢察署檢察官提起公訴
    ，臺灣基隆地方法院以91年度訴字第595號判決判處有期徒
    刑十月確定，於93年10月31日縮短刑期執行完畢，此有臺灣
    高等法院被告前案紀錄表附卷可考，其於有期徒刑執行完畢
    後五年以內，再犯本件最重本刑為有期徒刑以上之刑之罪，
    為累犯，就連續施用第一級毒品部分，應遞予加重其刑，就
    施用第二級毒品部分，應加重其刑。
(四)、原審就被告連續施用第一級毒品部分，予被告論罪科刑固非
    無見，惟查：(一)、第一案並未扣得被告所有之第一級毒品海
    洛因（毛重0.6公克），而係於第二案查扣，原判決誤認為
    第一案件查扣。(二)、原判決未及審酌與起訴部分有連續犯法
    律關係且經檢察官移送併案審理之第三案與第四案，而有未
    洽，是檢察官就原判決連續施用第一級毒品部分與被告均以
    未審酌併案部分提起上訴，指摘原判決關於施用第一級毒部
    分不當，即屬有理由，則原判決關於連續施用第一級毒品部
    分既有可議，自應將原判決該部分以及執行刑部分予以撤銷
    改判，爰審酌被告犯罪之動機、吸食海洛因之頻率、曾有施
    用毒品之前科仍不知戒除，惟犯罪後坦承犯行，且所犯之施
    用毒品犯行乃戕害自己身心健康，並未危及他人等一切情狀
  　，就被告連續施用第一級毒品部分，量處有期徒刑壹年，扣
    案之第一級毒品海洛因（毛重零點陸公克）、海洛因一小包
    （淨重零點零貳公克），應依毒品危害防制條例第18條第1
    項前段之規定，宣告沒收銷燬之。注射針筒貳支、注射針筒
    壹支（已折損）屬被告所有供施打海洛因所用之物，業據被
    告供明無誤，應依據毒品危害防制條例第19條第1項與刑法
    第38條第1項第2款之規定宣告沒收。
(五)、原審就被告連續施用第二級毒品部分，認被告罪證明確，並
    適用刑事訴訟法第273條之1第1項、第299條第1項前段，毒
　　品危害防制條例第10條第2項、第18條第1項前段，刑法第11
　  條前段、第56條、第47條、第38條第1項第2款、第51條第5
    款之規定，審酌被告犯罪之動機、吸食安非他命之頻率、曾
    有施用毒品之前科仍不知戒除，惟犯罪後坦承犯行，且所犯
　　之施用毒品犯行乃戕害自己身心健康，並未危及他人等一切
  　情狀，就被告施用第二級毒品部分，量處有期徒刑月，經
    核原判決此部分認事用法並無不合，量刑之諭知亦屬妥適，
    上訴人即被告上訴意旨誤與第一級毒品要求併案審理，指摘
    原判決此部分不當，為無理由應予駁回。
(六)、爰並依法就駁回上訴與撤銷改判部分所處之刑，定應執行有
    期徒刑壹年貳月，扣案之第一級毒品海洛因（毛重零點陸公
    克）、海洛因一小包（淨重零點零貳公克）均沒收銷燬之；
    注射針筒貳支，注射針筒壹支（已折損）均沒收。
據上論斷，應依刑事訴訟法第368條、第369條第1項前段、第364
條、第299條第1項前段、第299條第1項前段，毒品危害防制條例
第10條第1項、第2項、第18條第1項前段、第19條第1項，刑法第
11條前段、第56條、第47條、第38條第1項第2款、第51條第5款
，判決如主文。
本案經檢察官朱家崎到庭執行職務。
中　　華　　民　　國　　94　　年　　8 　　月　　9 　　日
　　　　　　　　　刑事第十七庭審判長法　官  蘇隆惠
　　　　　　　　　　　　　　　　　  法　官  林瑞斌
　　　　　　　 　 　　　　　　　　　法　官  施俊堯
以上正本證明與原本無異。
第一級毒品部分如不服本判決應於收受送達後10日內向本院提出
上訴書狀，其未敘述上訴之理由者並得於提起上訴後10日內向本
院補提理由書（均須按他造當事人之人數附繕本）。
第二級毒品部分不得上訴。
                                    書記官  陳彥蕖
中　　華　　民　　國　　94　　年　　8 　　月　　9 　　日
附錄：本案論罪科刑法條全文
毒品危害防制條例第10條第1項、第2項
施用第一級毒品者，處六月以上五年以下有期徒刑。
施用第二級毒品者，處三年以下有期徒刑。
